臺灣宜蘭地方法院刑事判決　　　　　　　　　　　　　九十三年度易字第二七七號
　　公　訴　人　臺灣宜蘭地方法院檢察署檢察官
　　被　　　告　丁○○
右列被告因誣告案件，經檢察官聲請簡易判決處刑（九十三年度偵字第一一五○號）
，本院認為不宜逕以簡易程序為之，爰改依通常訴訟程序審理，判決如左：
    主  文
丁○○無罪。
    理  由
一、公訴意旨略以：被告丁○○明知如附表所示之支票一紙，經其於民國九十二年十
    月間，以郵寄之方式借予乙○○作為調現之用，並非遺失，竟謊報上開支票遺失
    ，而於九十二年十二月二十九日向臺灣土地銀行羅東分行申報掛失止付，同時填
    具致警察局之遺失票據申報書，而以書面向警察局誣告未指定犯人涉犯侵占遺失
    物罪，因認被告涉有刑法第一百七十一條第一項未指定犯人誣告罪嫌。
二、公訴人認被告涉有右揭犯罪，係以乙○○證述其與被告間之合會糾紛及被告就附
    表所示之支票辦理掛失支付為主要論據。訊據被告固坦承於九十二年十二月二十
    九日前往臺灣土地銀行羅東分行就附表所示支票辦理掛失支付，惟堅詞否認有誣
    告犯行，並辯稱：是乙○○向伊借票，後來乙○○告訴伊支票遺失，伊才去聲請
    掛失止付，於九十二年十二月二十八日伊有去羅東分局問支票遺失該如何辦理掛
    失，甲○○偵查員告訴伊要確定票是否遺失，因此伊打電話給乙○○，再將電話
    交給李警員與乙○○對話，後來警員告訴伊直接去銀行辦理掛失止付，不用報警
    等語。
三、按犯罪事實應依證據認定之，無證據不得推定其犯罪事實；另不能證明被告犯罪
    者，應諭知無罪之判決，刑事訴訟法第一百五十四條第二項、第三百零一條分別
    定有明文。又刑事訴訟法上認定犯罪事實所憑之證據，雖不以直接證據為限，間
    接證據亦包括在內，然而無論直接證據或間接證據，其為訴訟上之證明，須於通
    常一般之人均不致有所懷疑，而得確信其為真實之程度者，始得據為有罪之認定
    ，惟採用間接證據時，必其所成立之證據，在直接關係上，雖僅足以證明他項事
    實，而採此他項事實，本於推理之作用，足以證明待證事項者，方為合法，若係
    憑空之推想，則尚非間接證據，且如未發現相當證據，或證據不足以證明，自不
    能以推測或擬制之方法，以為裁判之基礎，最高法院分別著有七十六年台上字第
    四九八六號、三十二年上字第六七號、四十年台上字第八六號判例可資參照。
四、經查：
　(一)被告前將附表所示支票郵寄予乙○○後，嗣於九十三年十二月二十九日前往臺灣
  　土地銀行羅東分行以票據遺失為由辦理掛失支付，業據被告自承在卷，並有支票
    影本、掛失止付票據提示人資料查報表、遺失票據申報書等件附卷可稽。
  (二)雖證人乙○○於本院審理中證稱：伊有打電話向被告借一張票，發票人是被告先
    生林萬福，金額為二十五萬六千元，係用以支付貨款給嘉榮公司丙○○，由被告
    將支票寄給伊，事後伊會將錢匯入被告先生林萬福帳戶內，因為伊有跟被告的會
    ，伊要標會被告不讓伊標，伊有錢卡在被告那裡，因此不將錢存入林萬福帳戶內
    ，被告曾經打電話給伊要伊與警察談，在電話中警察說人家好心將票借給伊，伊
    為何不將錢存入，這樣的話人家要告伊詐欺，伊當時與客戶在談話，便說要告去
    告，伊當時並無說支票票遺失等語（參見本院九十三年九月十三日審判筆錄），
    雖證人乙○○於本院審理中證稱其與被告間有合會糾紛，故於支票到期日期前不
    願將錢存入支票帳戶，但並無告知被告支票遺失之事。惟證人即甲○○警員於本
    院審理中證稱：被告曾到警局詢問支票事情，說支票借給人家但對方說票遺失了
    ，問伊要怎麼處理，伊要確認票已經遺失，伊要被告打電話給乙○○問看看，電
    話是被告撥通後先由被告與對方聯絡再將電話交給伊，由伊與乙○○通話，伊與
    乙○○通話目的是要確定支票是否遺失，我問乙○○支票是否確實遺失，乙○○
    說是，並要報警就去報警，對方口氣很急促就掛電話等語（參見本院九十三年九
    月十三日審判筆錄），依證人甲○○警員之證述，被告確有前往警局詢問支票遺
    失掛失支付事宜，證人甲○○並與乙○○通話後，乙○○於電話中告知支票遺失
    之事，參以本件糾紛之起源係乙○○認其與被告間之合會糾紛，而不願將約定款
    項匯入帳戶，則乙○○與被告既有糾紛，就其證言得否據為被告不利之認定尚非
    無疑，且證人甲○○警員與被告、乙○○間素無瓜葛，亦無偏袒其中一人之必要
    ，是應以證人甲○○之證言較為可採。
  (三)另證人趙楨祥於本院審理中雖證稱：支票是貫弘公司老闆娘乙○○給伊的客票，
    支票給付伊部分貨款，剩下的貨款給現金，是現金和票同時支付給伊，支票銀行
    通知未兌現後，當天伊就打電話給乙○○，問乙○○票為何沒兌現，乙○○說她
    也不清楚，第二天乙○○就拿同額現金換回支票，伊拿到現金當時沒再問到底票
    為何不會兌現，好像乙○○也沒有告訴伊原因，隔了半個月伊有問乙○○，她說
    與票主有會錢的關係，伊有跟乙○○說這有法律問題請她要搞清楚，因為票如果
    任意止付會有竊盜罪的問題等語（參見本院九十三年十月十三日審判筆錄），而
    依證人趙楨祥之證述，亦僅證明乙○○將支票交付後，於趙楨祥提示時不獲付款
    之情，而與被告是否明知支票並未遺失而辦理掛失支付無涉，尚難據此作為不利
    被告之認定。
  (四)綜上所述，公訴人所舉之證據不足以證明被告確有誣告犯行。此外復查無任何積
    極證據，足認被告確有公訴人所指之犯行，不能證明被告犯罪，依法應諭知無罪
    之判決。
據上論斷，應依刑事訴訟法第四百五十二條、第三百零一條第一項判決如主文。
本案經檢察官劉憲英到庭執行職務
中　　　華　　　民　　　國　　九十三　　年　　 十二 　　月　　二十二　　日
                         　　　　　臺灣宜蘭地方法院刑事第四庭
                                 　　　審判長法  官  林　惠　玲
                                 　　　　　　法　官  郭　顏　毓
                                 　　　　　　法　官  辜　漢　忠
右正本證明與原本無異。
如不服本判決，應於判決送達後十日內向本院提出上訴狀（應抄附繕本）。
                                             書記官  林  秀  麗
中　　　華　　　民　　　國　　九十三　　年　　 十二 　　月　　二十四　　日
附表
┌──┬───┬──────┬───┬───┬─────┬───────┐
│編號│發票人│  付款人  　│帳號  │票號  │票載發票日│金額（新台幣）│
├──┼───┼──────┼───┼───┼─────┼───────┤
│一  │林萬福│富邦商業銀行│七二九│一四○│九十二年十│貳拾伍萬陸仟元│
│    │      │土城分行    │一—八│五一九│二月二十九│              │
│    │      │            │      │五    │日        │              │
└──┴───┴──────┴───┴───┴─────┴───────┘
